臺灣高雄地方法院刑事判決
110年度審交易字第353號
公  訴  人  臺灣高雄地方檢察署檢察官
被      告  吳依蔫



上列被告因過失傷害案件，經檢察官提起公訴（110年度調偵字
第59號），本院判決如下：
    主  文
乙○○犯過失傷害罪，處拘役貳拾日，如易科罰金，以新臺幣壹仟
元折算壹日。
    事  實
一、乙○○考領有合格駕駛執照，其於民國109年1月8日18時45分許
    ，騎乘車牌號碼000-000號普通重型機車（下稱甲車），沿高雄
    市大寮區鳳林一路11巷由西往東方向行駛，行駛至鳳林一路1
    1巷61號前（下稱案發地點）時，本應注意車前狀況，並隨
    時採取必要之安全措施，而當時天候晴，夜間有照明，柏油路
    面乾燥、無缺陷、無障礙物，且視距良好，並無不能注意之情
    事，竟疏未注意及此，貿然往前行駛，適同向前方有甲○○（
    斯時為未滿12歲兒童，年籍資料詳卷）騎乘腳踏自行車（下
    稱乙車）駛至該處，亦疏未注意在夜間行駛時開啟燈光，復
    未注意迴車前應暫停看清無來往車輛後始能迴轉，即貿然迴
    轉，兩車因而發生碰撞，致甲○○受有雙側手肘及左足挫擦傷
    等傷害（下稱本案傷害）。
二、案經甲○○之法定代理人丙○○訴由高雄市政府警察局林園分局
    報告臺灣高雄地方檢察署檢察官偵查起訴。
    理  由
壹、程序部分：
一、法院認為應科拘役、罰金或應諭知免刑或無罪之案件，被告
    經合法傳喚無正當理由不到庭者，得不待其陳述逕行判決，
    刑事訴訟法第306條定有明文。查被告乙○○於本院111年4月2
    7日之審判期日，經合法傳喚無正當理由未到庭，有送達證
    書及本院刑事報到單附卷可按（見本院卷第169至171、183
    頁），本院認其所為犯行應處拘役刑（理由詳後述），爰依
    上開規定不待被告陳述，逕由檢察官一造陳述而為一造缺席
    判決，合先敘明。
二、按被告以外之人於審判外之陳述，雖不符刑事訴訟法第159
    條之1至第159條之4等規定，而經當事人於審判程序同意作
    為證據，法院審酌該言詞陳述或書面陳述作成時之情況，認
    為適當者，亦得為證據；當事人、代理人或辯護人於法院調
    查證據時，知有第159條第1項不得為證據之情形，而未於言
    詞辯論終結前聲明異議者，視為有前項之同意，刑事訴訟法
    第159條之5定有明文。查被告就本判決所引用具傳聞性質之
    證據資料，並未曾敘明其對證據能力是否有所爭執，且在本
    院進行審判程序期日，被告經合法通知亦未到庭就證據能力
    部分陳述意見，業如前述，堪認被告未於本案言詞辯論終結
    前就傳聞證據之證據能力聲明異議。而本院於審判期日依法
    踐行調查證據程序，檢察官就上開證據之證據能力亦未爭執
    ，於言詞辯論終結前亦未聲明異議，復查無依法應排除證據
    能力之情形，本院審酌上開傳聞證據製作時之情況，並無違
    法不當及證明力明顯過低之瑕疵，以之作為證據，應屬適當
    ，故依同法第159條之5第2項規定，認上開傳聞證據有證據
    能力。
貳、實體部分：
一、認定犯罪事實之證據及理由：
　　訊據被告固不否認有於上揭時間，騎乘甲車至案發地點並與
    被害人甲○○所騎乘乙車發生碰撞之事實，惟矢口否認有何過
    失傷害犯行，辯稱：我是直行車，對方是轉彎車，我沒有過
    失云云，經查：
　㈠上開事實，有建佑醫院診斷證明書、道路交通事故調查報告
    表㈠、㈡-1、道路交通事故現場圖等各1份，高雄市政府警察
    局道路交通事故談話紀錄表2份，現場照片共26張等附卷可
    稽（見警卷第19、25至35、41至49頁），且經被告於警詢及
    偵訊時坦承其於上揭時間騎乘甲車至案發地點時，有與前方
    迴轉之被害人所騎乘乙車發生碰撞而發生交通事故等語在卷
    （見警卷第14至15頁，偵卷第24頁），復有本院勘驗路口監
    視器影像後所製成之勘驗筆錄1份存卷為憑（見本院卷第187
    頁），是此部分事實先堪認定。
　㈡按汽車（含機車）行駛時，駕駛人應注意車前狀況，並隨時
    採取必要之安全措施。道路交通安全規則第2條第1項第1款
    、第94條第3項分別定有明文。查被告考領有合格駕駛執照
    一節，有證號查詢機車駕駛人資料在卷可考（見本院卷第45
    頁），是被告對於上開規定自難諉為不知。被告雖辯稱其無
    過失云云，然被害人騎乘之乙車為慢車，行進速度非快，且
    被害人原本即行駛在被告車輛前方視線範圍內並進行迴轉（
    此有卷附道路交通事故現場圖及本院勘驗筆錄可佐【見警卷
    第35頁，本院卷第187頁】），而被告自承案發當時車速約
    時速30公里、30至40公里等語（見警卷第15、26頁），是其
    車速亦非甚快，衡情若被告當時有注意車前狀況，應能提早
    發現車道前方有被害人所騎乘乙車在進行迴轉，並有充足反
    應時間避免車輛碰撞而不致於肇生本案交通事故，足見被告
    確有未注意車前狀況而未採取防免車禍發生之必要安全措施
    之情事存在，致其發現被害人騎車迴轉時不及閃避而肇生本
    案事故。再依卷附之道路交通事故調查報告表㈠所載（見警
    卷第29頁），可知本案事故發生時天候晴，夜間有照明，柏
    油路面乾燥、無缺陷、無障礙物，視距良好，並無不能注意
    之情事，詎被告疏未注意車前狀況而未採取必要之安全措施
    ，貿然騎車前行，進而肇生本案交通事故，足認被告就本案
    交通事故之發生，確有過失責任無訛。至本案經送高雄市政
    府交通局車輛行車事故鑑定委員會鑑定及高雄市車輛行車事
    故鑑定覆議會覆議後，鑑定意見及覆議意見雖均認被告就本
    案交通事故發生之過失為：無號誌交岔路口未減速慢行（見
    調偵卷第21至22頁，本院卷第115至116頁），且公訴意旨亦
    主張被告之過失為行至無號誌交岔路口未減速慢行，然道路
    交通安全規則第93條第1項第2款規定車輛行經無號誌之交岔
    路口應減速慢行之主要目的，應係防免駕駛人未減速慢行進
    入無號誌路口而於發現自另一行向進入路口之人車時不及停
    車、閃避之車禍事故發生，以維該「路口內」交通安全，而
    不及於確保駕駛人通過路口後尚能閃避前方違規迴轉車輛之
    情形；且被告騎車順利通過案發地點前之無號誌路口時，尚
    未發生本案交通事故，而係通過該路口後始與被害人之乙車
    發生碰撞，此有道路交通事故現場圖、本院勘驗筆錄存卷可
    考（見警卷第35頁，本院卷第187頁），依前開說明，被害
    人在交岔路口外因本案交通事故受傷之結果，並非在道路交
    通安全規則第93條第1項第2款規定之注意義務之規範保護目
    的範圍內，縱被告有行經無號誌交岔路口未減速慢行之行為
    ，亦難認跟被害人所受傷害結果間有何相當因果關係，是被
    告本案之過失應為未注意車前狀況而未採取必要之安全措施
    ，並非公訴意旨及上開鑑定委員會、覆議會所認定之過失情
    形，併予敘明。
　㈢再者，被害人因本案交通事故受有本案傷害，已如前述，足
    認被告之過失行為與被害人所受本案傷害間，有相當因果關
    係。
　㈣另按慢車迴車時，除應依第106條規定外，迴車前並應暫停，
    看清無來往車輛，並注意行人通過，始得迴轉；慢車在夜間
    行駛應開啟燈光。道路交通安全規則第125條第2項、第128
    條亦有明文。查被害人騎乘慢車在夜間行駛未開啟燈光，復
    未於迴車前暫停看清無來往車輛即貿然迴轉，業經認定如前
    ，是被害人上開未開啟燈光之行為已降低對後車之示警作用
    （但依卷附勘驗筆錄【見本院卷第187頁】可知現場有路燈
    及住家燈光照明，視線尚屬良好而未達無法發現被害人車輛
    之程度），復貿然迴車致自後方駛至案發地點之被告見狀閃
    避不及發生碰撞，堪認被害人就本案交通事故之發生亦與有
    過失，且其違反注意義務之程度實較被告為高。又上開鑑定
    委員會、覆議會就本案交通事故肇因進行鑑定後，亦均認被
    害人就本案交通事故之發生，有迴車前未讓來往車輛先行，
    及夜間未開啟車燈之疏失，並為肇事主因一情，有上開鑑定
    委員會鑑定意見書、覆議會覆議意見書在卷足按（見調偵卷
    第21至22頁，本院卷第115至116頁），亦同本院上開關於被
    害人過失責任之認定。惟縱令被害人有前開過失，仍無解於
    被告過失責任之成立，附此說明。
  ㈤綜上，被告前開所辯不足採信，本案事證明確，被告犯行堪
     以認定，應依法論科。
二、核被告所為，係犯刑法第284條前段之過失傷害罪。被告於
    偵查犯罪之警察機關尚未知肇事人為何人時，主動向到醫院
    處理之員警坦承肇事，有高雄市政府警察局道路交通事故肇
    事人自首情形紀錄表1份附卷為證（見警卷第39頁），堪認
    符合自首之要件，爰依刑法第62條前段之規定，減輕其刑。
    爰以行為人之責任為基礎，審酌被告因疏失釀成本案交通事
    故，並致被害人受有本案傷害，實屬不該。復衡酌被告本案
    過失態樣、被害人與有過失之情節、被害人所受傷勢程度，
    暨被告於警詢自陳之經濟狀況及智識程度（詳見警卷第13頁
    ）、否認犯行之犯後態度、素行（詳見臺灣高等法院被告前
    案紀錄表）等一切情狀，量處如主文所示之刑，並諭知易科
    罰金之折算標準。
據上論斷，應依刑事訴訟法第299條第1項前段，判決如主文。 
本案經檢察官戊○○提起公訴，檢察官丁○○到庭執行職務。 
中　　華　　民　　國　　111 　年　　5 　　月　　25　　日
                  刑事第五庭    法  官  林明慧
以上正本證明與原本無異。
如不服本判決應於收受判決後20日內向本院提出上訴書狀，並應
敘述具體理由。其未敘述上訴理由者，應於上訴期間屆滿後20日
內向本院補提理由書(均須按他造當事人之人數附繕本)「切勿逕
送上級法院」。
中　　華　　民　　國　　111 　年　　5 　　月　　25　　日
                                書記官  鄭永媚
附錄本案所犯法條：
中華民國刑法第284條
因過失傷害人者，處1 年以下有期徒刑、拘役或10萬元以下罰金
；致重傷者，處3 年以下有期徒刑、拘役或30萬元以下罰金。